【裁判字號】    90,家訴,67
【裁判日期】    900725
【裁判案由】    確認婚姻關係不成立
【裁判全文】
臺灣高雄地方法院民事判決  九十年度家訴字第六七號
    原      告  甲○○
    被      告  乙○○
右當事人間確認婚姻無效事件，本院判決如左：
    主    文
確認原告與被告間之婚姻關係不成立。
訴訟費用由被告負擔。
    事    實
甲、原告方面：
一、聲明：如主文所示。
二、陳述：
    兩造於民國八十八年七月三十一日至高雄市三民戶政事務所登記雙方於同年月二
    十日結婚，但實則當時雙方並未舉行結婚之公開儀式，僅由兩造填寫結婚證書上
    雙方年籍資料及主婚人即被告父母饒春錦、饒陳雙全、證婚人即被告乾姊男友李
    榮裕、介紹人即被告乾姊諸葛雪英之姓名後，蓋用雙方與主婚人、證婚人、介紹
    人印章，逕持向戶政事務所辦理登記，嗣後雙方亦未補行婚禮，依民法第九百八
    十二條第一項、第九百八十八條第一款之規定，兩造間婚姻關係自屬無效，惟戶
    籍上兩造仍登記為夫妻，爰訴請確認兩造間婚姻關係不成立。
三、證據：提出戶籍謄本、結婚證書。
乙、被告方面：
一、聲明：駁回原告之訴。
二、陳述：
（一）八十八年間雙方係約定先辦理結婚登記，俟被告經濟情況好轉後，再舉行婚禮
      、宴請賓客，後因發生家庭暴力問題，兩造分居，又因被告無資力給付原告家
      庭生活費用，遂始終未補行婚禮、宴請賓客。
（二）填寫結婚證書時，確僅有兩造在場。
    理    由
一、本件原告起訴主張兩造於八十八年七月三十一日至高雄市三民戶政事務所登記雙
    方於同年月二十日結婚，但實則當時雙方並未舉行結婚之公開儀式，僅由兩造填
    寫結婚證書上雙方年籍資料及主婚人、證婚人、介紹人之姓名、蓋用印章後，逕
    持向戶政事務所辦理登記，嗣後雙方亦未補行婚禮，爰訴請確認兩造間婚姻關係
    不成立。
    被告則以當初雙方係約定先辦理結婚登記，俟被告經濟情況好轉後，再舉行婚禮
    、宴請賓客，後因發生家庭暴力問題，兩造分居，又因被告無資力給付原告家庭
    生活費用，遂始終未補行婚禮、宴請賓客等語， 資為抗辯。
二、原告主張兩造於八十八年七月三十一日至戶政事務所登記雙方於同年月二十日結
    婚，業據提出戶籍謄本為證，核屬相符，且為被告所不爭，自堪信為真實。
三、原告並主張八十八年七月二十日兩造並未舉行結婚之公開儀式，僅由兩造填寫結
    婚證書上雙方年籍資料及主婚人即被告父母饒春錦、饒陳雙全、證婚人即被告乾
    姊男友李榮裕、介紹人即被告乾姊諸葛雪英之姓名後，蓋用雙方與主婚人、證婚
    人、介紹人印章，逕持向戶政事務所辦理登記，嗣後雙方亦未補行婚禮等，亦為
    被告坦認無訛，亦堪信為真。至被告辯稱兩造曾約定先辦結婚登記，事後再補行
    婚禮、宴請賓客云云，雖亦為原告所不爭，然兩造事後既始終未舉行結婚之公開
    儀式，此據兩造陳述明確，則縱原告曾同意事後再補行婚禮，亦無礙於本院就雙
    方婚姻關係成立與否之認定。
四、按結婚應有公開儀式及二人以上之證人，又結婚違反上開規定者，無效，民法第
    九百八十二條第一項、第九百八十八條第一款分別定有明文。本件兩造於八十八
    年七月二十日當天並未有何公開之結婚儀式，嗣後亦未補行婚禮，已如前述，揆
    諸首揭法條，兩造間之婚姻自未成立，從而，原告訴請確認兩造間婚姻關係不成
    立，洵屬有據，應予准許。
五、據上論結，本件原告之訴有理由，依民事訴訟法第七十八條判決如主文。
中      華      民      國    九十      年      七      月    二十五    日
                              臺灣高雄地方法院民事第一庭
~B法      官  洪文慧
右正本證明與原本無異。
如不服本判決，應於送達後廿日內，向本院提出上訴狀。
中      華      民      國    九十      年      七      月    二十七    日
~B法院書記官  陳惠玲


司法院資訊處製作；財團法人民間司法改革基金會備份。
